# 《 15 号解释》“关于企业将固定资产达到预定可使用状态前或者研发过程中产出的产品 ...

提问人：15828189447NXB 时间：2023-06-01 15:29:
一、《一、《 15 号解释》规定：
1 、“（一）相关会计处理。企业将固定资产达到预定可使用状态前或者研发过程中产出的产品或副产品对外销售（以下统称试运行销售）的，应当按照《企业会计准则第 14 号号 —— 收入》、《企业会计准则第 1 号号 —— 存货》等规定，对试运行销售相关的收入和成本分别进行会计处理，计入当期损益，不应将试运行销售相关收入抵销相关成本后的净额冲减固定资产成本或者研发支出。试运行产出的有关产品或副产品在对外销售前，符合《企业会计准则第1 号号 —— 存货》规定的应当确认为存货，符合其他相关企业会计准则中有关资产确认条件的应当确认为相关资产。
本解释所称“固定资产达到预定可使用状态前产出的产品或副产品”，包括测试固定资产可否正常运转时产出的样品等情形”。
2 、“（二）列示和披露。企业应当按照《企业会计准则第 1 号——存货》、《企业会计准则第 14 号——收入》、《企业会计准则第 30 号——财务报表列报》等规定，判断试运行销售是否属于企业的日常活动，并在财务报表中分别日常活动和非日常活动列示试运行销售的相关收入和成本，属于日常活动的，在 “ 营业收入 ” 和和 “ 营业成本 ” 项目项目列示，属于非日常活动的，在 “ 资产处置收益 ” 等项目列示”。
二、《企业会计准则第 1 号号 —— 存货》规定：
“第三条存货，是指企业在日常活动中持有以备出售的产成品或商品、处在生产过程中的在产品、在生产过程或提供劳务过程中耗用的材料和物料等”。
三、《企业会计准则第 14 号号 —— 收入》规定：
“第二条 收入，是指企业在日常活动中形成的、会导致所有者权益增加的、与所有者投入资本无关的经济利益的总流入”。
四、《企业会计准则第 14 号号 —— 收入》应用指南：
“ 收入，是指企业在日常活动中形成的、会导致所有者权益增加的、与所有者投入资本无关的经济利益的总流入。其中，日常活动，是指企业为完成其经营目标所从事的经常性活动以及与之相关的活动。例如，工业企业制造并销售产品、商品流通企业销售商品、咨询公司提供咨询服务、软件公司为客户开发软件、安装公司提供安装服务、建筑企业提供建造服务等，均属于企业的日常活动。日常活动所形成的经济利益的流入应当确认为收入 ” 。
五、《中审众环研究 · 实务案例卷（ 2020 ）》之）》之 “ 问题问题 问题问题 1-5-1 （研究开发过程中试制产品的成本归集和相关核算问题） ”
“问题：
对于研究开发过程中形成的可对外销售的试制品，应如何进行成本归集和相关核算？
背景：
公司 2010 年起开展了救援用运输设备的研制， 2011 年 10 月形成了入库产成品。公司在领用救援设备所需材料时，以研发名义领用部分进入了“管理费用——研发费用”，一部分构成设备的材料以生产部门领用计入了生产成本。设备完工后，将生产成本中核算的各台设备成本结转库存商品。因为一部分构成设备的材料费用计入了管理费用，导致“生产成本”科目中核算的设备成本不完整。本案例中，为了讨论方便之目的，假设把相关研究开发支出均计入“管理费用——研发费”而不予资本化的做法是恰当的。
解答：
根据财政部《关于企业加强研发费用财务管理的若干意见》（财企〔 2007 〕 194 号）第一条规定，企业研发费用（即原“技术开发费”），指企业在产品、技术、材料、工艺、标准的研究、开发过程中发生的各项费用，其所包含内容的第一项即为“研发活动直接消耗的材料、燃料和动力费用”。因此，需要判断在 2011 年 10 月完成入库产成品时，相关研发活动是否尚未结束，是否还需要对试制产品进行进一步测试和改进等。如果这些产成品属于研发过程中的试制品，并非正常的商业化生产的产品，则其严格来说不属于《企业会计准则第 1 号号 —— 存货》和《企业会计准则第准则第 14 号号 —— 收入》的规范范围，因为这两个准则对 “ 存货存货 ” 和和 “ 收入收入 ” 的定义都强调必须来源于 “ 日常活动 ” ，而，而《〈企业会计准则第 14 号号 —— 收入〉应用指南》对 “ 日常活动 ” 的界定是 “ 指企业为完成其经营目标所从事的经常性活动以及与之相关的活动 ” ，因此研发活动作为旨在获取和形成知识产权等无形项目的活动，不属于日常活动的范畴畴。如果明确了这些试制品是研发活动的组成部分，不属于日常活动，则其所发生的所有试制成本（包括目前在生产成本中核算的生产部门领料成本）均应转入“管理费用——研发费”，试制品对外销售时不确认收入，而是将已收或应收的销售价款冲减“管理费用——研发费”。对已入库但尚未出售的试制品不作为存货反映，而是按照其预计可变现净值列报为一项 “ 其他流动资产 ” ，同时应加强实物管理和台账记录。如果这些试制品的生产实质上构成了商业化生产的一部分，而不属于研究开发活动，则其成本应当全部按照常规的成本核算流程归集和分配，并在达到预定可销售状态后按其实际成本转入“产成品”科目，在资产负债表上列报在“存货”项目中，即其生产成本不构成研发支出的组成部分”。
相关疑问：虽然《 15 号解释》要求对“日常活动”进行判断分别处理，但结合以上二、三、四、五规定和观点，现实中很多“企业将固定资产达到预定可使用状态前或者研发过程中产出的产品或副产品对外销售”的业务是否都不满足“日常活动”，由此都不应按照企业会计准则第 14 号——收入》、《企业会计准则第 1 号——存货》，确认收入、成本和存货？还是说《 15 号解释》间接对准则“日常活动”定义和范围进行了修改和补充，现实中很多“企业将固定资产达到预定可使用状态前或者研发过程中产出的产品或副产品对外销售”业务都是企业“日常活动”？谢谢陈版主和各位老师。

回答人：chenyiwei
《中审众环研究》中的该项表述是在解释 15 号发布之前的，后续将根据解释 15 号的规定进行修改更新。
如果试生产的产品是企业正常经营过程中对外销售的产品（即，试生产的产出在现在或者将来将作为本企业的正常产品对外出售），则认为属于日常活动，试运行销售可以确认收入和成本。